---
title: "Uso de IA entre estudiantes de la UV"
output: 
  flexdashboard::flex_dashboard:
    storyboard: true
    social: menu
    source: embed
    
runtime: shiny
---

```{r setup, include=FALSE}
library(flexdashboard)
```

```{r global, include = F}
library(tidyverse)
library(shiny)
library(shinyWidgets)
library(tm)
library(tokenizers)
library(wordcloud)
library(kableExtra)
library(gridExtra)
library(scales)

## Algunas preparaciones
theme_rubs <- theme(panel.background = element_rect(fill="white"),
                    panel.grid = element_line(color = "lightgrey"),
                    axis.ticks = element_line(color = "lightgrey"),
                    plot.title = element_text(hjust = 1),
                    axis.text.y = element_text(size = 10),
                    legend.position = "bottom",
                    legend.key = element_rect(fill = "white"))

## Paleta
## Paletas de colores
azuluv <- "#0D44B2"
verdeuv <- "#067023"
hombres <- "#067023"
mujeres <- "#462184"
hym <- c("#067023", "#462184")
uv2 <- c("#0D44B2", "#067023")
uv3 <- c("#0D44B2", "#067023", "#462184")
uv5 <- c("#0D44B2", "#067023", "#462184", "#A714B6", "#10B08E")
uv7 <- c("#0D44B2", "#067023", "#462184", "#A714B6", "#10B08E", "#1D1464", "#546955")

## Cargamos base
df <- read.csv("ia_uso.csv")

# Funciones para decodificar
sino <- function(x){case_when(x == 1 ~ "Sí",
                              x == 2 ~ "No")}

grade_4 <- function(x){case_when(x == 2 ~ 0,
                                 x == 3 ~ 1,
                                 x == 4 ~ 2,
                                 x == 5 ~ 3,
                                 x == 6 ~ 4)}


# Áreas
df <- df %>%
  mutate(area = case_when(X34 == 1 ~ "Educación",
                          X34 == 2 ~ "Artes y humanidades",
                          X34 == 3 ~ "Ciencias sociales y derecho",
                          X34 == 4 ~ "Administración y negocios",
                          X34 == 5 ~ "Ciencias naturales, matemáticas",
                          X34 == 6 ~ "Tecnologías de la información y comunicación",
                          X34 == 7 ~ "Ingeniería, manufactura, construcción",
                          X34 == 8 ~ "Agronomía y veterinaria",
                          X34 == 9 ~ "Ciencias de la salud",
                          X34 == 10 ~ "Servicios",
                          X34 == 11 ~ "Otra"))

# Sexo biológico
df <- df %>%
  mutate(sexo = case_when(X31 == 1 ~ "Mujeres",
                          X31 == 2 ~ "Hombres",
                          !X31 %in% c(1,2) ~ "Otro"))

# Nivel
df <- df %>%
  mutate(nivel = case_when(X35 == 1 ~ "TSU",
                           X35 == 2 ~ "Licenciatura",
                           X35 == 3 ~ "Especialidad",
                           X35 == 4 ~ "Maestría",
                           X35 == 5 ~ "Doctorado")) 

# Transformaciones de escalas
# Opinión hacia IA
df[58:72] <-  lapply(df[58:72], grade_4)
df <- df %>%
  rowwise() %>%
  mutate(opin_ia = sum(c_across(X9_1:X9_15))) %>%
  ungroup() %>%
  mutate(opin_ia = opin_ia/60)

# Opinión hacia la IA en investigación
df[92:100] <-  lapply(df[92:100], grade_4)
df <- df %>%
  rowwise() %>%
  mutate(opin_ia_inv = sum(c_across(X18_1:X18_9))) %>%
  ungroup() %>%
  mutate(opin_ia_inv = opin_ia_inv/36)
```



Inputs {.sidebar data-width=200}
-----------------------------------------------------------------------

```{r}

areas <- df %>%
  count(area)

sexos <- df %>%
  count(sexo)

niveles <- df %>%
  count(nivel)

##### INPUTS
pickerInput("area_anuies",
                  "Área del conocimiento",
                  choices = areas$area,
                  options = list(`actions-box` = TRUE), multiple = T, selected = NULL)

pickerInput("sexo_biol",
                  "Sexo biológico",
                  choices = sexos$sexo,
                  options = list(`actions-box` = TRUE), multiple = T, selected = NULL)

pickerInput("nivel_e",
                  "Nivel educativo",
                  choices = niveles$nivel,
                  options = list(`actions-box` = TRUE), multiple = T, selected = NULL)

```
*Elaboró aplicación*  

- Dr. Rubén Flores González

*Operación de plataforma en línea y soporte*  

- Mtro. Urbano Francisco Ortega Rivera  
- Lic. Ricardo Velázquez Bautista  

*Recolección y curación de datos*  

Basado en la Encuesta Nacional sobre IA Generativa en Educación Superior (SE, 2026) 

**Centro de Estudios de Opinión y Análisis de la Universidad Veracruzana**

```{r}
### Aquí debe estar el X reactivo
j <- reactive ({
      if(is.null(input$area_anuies)){j <- areas$area} else {j <- input$area_anuies}
})
k <- reactive ({
      if(is.null(input$sexo_biol)){k <- sexos$sexo} else {k <- input$sexo_biol}
})

l <- reactive({
      if(is.null(input$nivel_e)){l <- niveles$nivel} else {k <- input$nivel_e}
})

x <- reactive({
  req(j(), k(), l())
  x <- df %>%
      filter(area %in% j()) %>%
      filter(sexo %in% k()) %>%
      filter(nivel %in% l())
  })


renderText({
  paste("Visualizando", length(x()$ResponseId), "estudiantes")
})
```

### Usos de la IA en los últimos 3 meses 
```{r}
renderPlot({
ax <- x()%>%
  select(X2_1:X2_6) %>%
  pivot_longer(cols = everything(), names_to = "tipo", values_to = "valores") %>%
  mutate(tipo = case_when(tipo == "X2_1" ~ "Audio",
                          tipo == "X2_2" ~ "Código",
                          tipo == "X2_3" ~ "Imágenes",
                          tipo == "X2_4" ~ "Textos",
                          tipo == "X2_5" ~ "Videos",
                          tipo == "X2_6" ~ "Ninguno")) %>%
  group_by(tipo) %>%
  count(valores) %>%
  filter(valores == 1) %>%
  ggplot(aes(x = reorder(tipo, n), y = n, label = comma(n, accuracy = 1)))+
  geom_bar(stat = "identity", fill = verdeuv)+
  geom_text()+
  labs(x = NULL, y = "Número de estudiantes", title = "Tipo de contenidos generados")+
  scale_y_continuous(label = comma)+
  coord_flip()+
  theme_rubs

bx <- x() %>%
  select(X8_1:X8_15) %>%
  pivot_longer(cols = everything(), names_to = "tipo", values_to = "valores") %>%
  mutate(tipo = case_when(tipo == "X8_1" ~ "Buscar fuentes de información",
                          tipo == "X8_2" ~ "Resumir textos",
                          tipo == "X8_3" ~ "Traducir textos",
                          tipo == "X8_4" ~ "Organizar ideas",
                          tipo == "X8_5" ~ "Prepararme para exámenes",
                          tipo == "X8_6" ~ "Resolver dudas",
                          tipo == "X8_7" ~ "Redactar tareas, ensayos o reportes",
                          tipo == "X8_8" ~ "Corregir ortografía, redacción o estilo",
                          tipo == "X8_9" ~ "Reformular o parafrasear contenidos",
                          tipo == "X8_10" ~ "Procesar y analizar datos",
                          tipo == "X8_11" ~ "Programar o generar código",
                          tipo == "X8_12" ~ "Crear audios, videos, imágenes\no presentaciones",
                          tipo == "X8_13" ~ "Simular escenarios, hacer predicciones",
                          tipo == "X8_14" ~ "Apoyar el diagnóstico médico",
                          tipo == "X8_15" ~ "Apoyar el desarrollo de prototipos")) %>%
  group_by(tipo) %>%
  count(valores) %>%
  filter(valores == 1) %>%
  ggplot(aes(x = reorder(tipo, n), y = n, label = comma(n, accuracy = 1)))+
  geom_bar(stat = "identity", fill = verdeuv)+
  geom_text()+
  labs(x = NULL, y = "Número de estudiantes", title = "Usos de la IA en actividades académicas")+
  scale_y_continuous(label = comma)+
  coord_flip()+
  theme_rubs

grid.arrange(ax, bx, ncol = 2)
})
```

```{r}
renderTable({
herramientas <- x() %>%
  select(X3_1:X3_10) %>%
  pivot_longer(cols = everything(), names_to = "tipo", values_to = "valores") %>%
  mutate(tipo = case_when(tipo == "X3_1" ~ "ChatGPT, Gemini, Claude, Perplexity u otros generadores de texto",
                          tipo == "X3_2" ~ "Grammarly, DeepL Write u otros asistentes de escritura",
                          tipo == "X3_3" ~ "Copilot, Notion AI u otros asistentes integrados en programas de oficina",
                          tipo == "X3_4" ~ "DALL·E, Midjourney, Leonardo AI u otros generadores de imágenes",
                          tipo == "X3_5" ~ "Khanmigo, Duolingo Max u otros tutores con IA",
                          tipo == "X3_6" ~ "Wolfram Alpha, MATHGPT u otras herramientas para resolver problemas matemáticos",
                          tipo == "X3_7" ~ "Noodle Factory, Gradescope u otras plataformas educativas con IA",
                          tipo == "X3_8" ~ "Woebot, Wysa, Replika u otras herramientas de apoyo emocional",
                          tipo == "X3_9" ~ "GitHub Copilot, Replit AI, Tabnine u otras herramientas para escribir o corregir código",
                          tipo == "X3_10" ~ "Otras")) %>%
  group_by(tipo) %>%
  count(valores) %>%
  filter(valores == 1) %>%
  arrange(-n) %>%
  select(tipo, n) %>%
  mutate(n = comma(n, accuracy = 1))  

names(herramientas) <- c("Herramientas usadas por las y los estudiantes", "Número de menciones")

herramientas
})
```

### Frecuencia de uso y costos
```{r}
renderPlot({
x() %>%
    count(X5) %>%
    mutate(frec = case_when(X5 == 1 ~ "Nunca",
                            X5 == 2 ~ "Algunas veces al año",
                            X5 == 3 ~ "Algunas veces al mes",
                            X5 == 4 ~ "Algunas veces a la semana",
                            X5 == 5 ~ "Diariamente",
                            !X5 %in% seq(1,5,1) ~ "No aplica//No responde")) %>%
    mutate(frec = fct_relevel(frec, "Nunca", "Algunas veces al año", "Algunas veces al mes", "Algunas veces a la semana", "Diariamente", "No aplica//No responde")) %>%
    group_by(frec) %>%
    summarise(n = sum(n)) %>%
    ggplot(aes(x = frec, y = n, label = comma(n, accuracy = 1)))+
    geom_bar(stat = "identity", fill = verdeuv)+
    geom_text()+
    labs(x = "Frecuencia de uso", y = "Número de estudiantes")+
    scale_y_continuous(label = comma)+
    coord_flip()+
    theme_rubs
})
```

```{r}
renderTable({
costos <- x() %>%
  select(X4_1 : X4_4) %>%
  pivot_longer(cols = everything(), names_to = "tipo", values_to = "valores") %>%
  mutate(tipo = case_when(tipo == "X4_1" ~ "Uso herramientas gratuitas",
                   tipo == "X4_2" ~ "Uso herramientas gratuitas con versión de paga",
                   tipo == "X4_3" ~ "Uso herramientas de paga",
                   tipo == "X4_4" ~ "Uso herramientas pagadas por mi institución")) %>%
  group_by(tipo) %>%
  count(valores) %>%
  filter(valores == 1) %>%
  arrange(-n) %>%
  select(-valores) %>%
  ungroup() %>%
  mutate(porc = round(n/sum(n)*100,1)) %>%
  mutate(n = comma(n, accuracy = 1))
  

names(costos) <- c("Costo de herramienta", "Número de estudiantes", "Porcentaje")

costos
})
```

### Dominio de herramientas IA

```{r}
renderPlot({
x() %>%
  group_by(area) %>%
  summarise(medias = mean(X7_1, na.rm = T), de = sd(X7_1, na.rm = T), n = length(X7_1), err = de/sqrt(length(X7_1))) %>%
  mutate(LI = medias - 1.96*err) %>%
  mutate(LS = medias + 1.96 * err) %>%
  ungroup() %>%
  ggplot(aes(x = reorder(area, medias), y = medias, label = round(medias,0)))+
  geom_point()+
  geom_errorbar(aes(ymin = LI, ymax = LS))+
  labs(x = NULL, y = "Autoevaluación del dominio de IA", caption = paste(round(length(x()$ResponseId[x()$X6 == 1])/length(x()$ResponseId)*100,2), " %", "de los estudiantes en la visualización han tomado cursos sobre el uso de IA generativa"))+
  scale_y_continuous(breaks = seq(0,10,1), limits = c(0,10))+
  coord_flip()+
  theme_rubs
})
```

### Opiniones hacia el uso de la IA en la academia
```{r}
renderPlot({
x() %>%
  group_by(area) %>%
  summarise(medias = mean(opin_ia, na.rm = T), de = sd(opin_ia, na.rm = T), n = length(opin_ia), err = de/sqrt(length(opin_ia))) %>%
  mutate(LI = medias - 1.96*err) %>%
  mutate(LS = medias + 1.96 * err) %>%
  ungroup() %>%
  ggplot(aes(x = reorder(area, medias), y = medias, label = round(medias,0)))+
  geom_point()+
  geom_errorbar(aes(ymin = LI, ymax = LS))+
  labs(x = NULL, y = "Opinión hacia el uso de IA")+
  scale_y_continuous(breaks = seq(0,1,.2), limits = c(0,1), labels = c("Desfavorable", "","","", "", "Favorable"))+
  coord_flip()+
  theme_rubs
})
```

### Efectos de la IA en procesos académicos

```{r}
renderPlot({
cx <- x() %>%
  count(X11) %>%
  filter(X11 > 0) %>%
  mutate(X11 = case_when(X11 == 1 ~ "No uso herramientas IA",
                   X11 == 2 ~ "Ha empeorado mucho",
                   X11 == 3 ~ "Ha empeorado",
                   X11 == 4 ~ "No ha cambiado",
                   X11 == 5 ~ "Ha mejorado algo",
                   X11 == 6 ~ "Ha mejorado mucho")) %>%
  mutate(porc = round(n/sum(n)*100,2)) %>%
  ggplot(aes(x = reorder(X11, n), y = n, label = comma(n, accuracy = 1)))+
  geom_bar(stat = "identity", fill = verdeuv)+
  geom_text()+
  labs(x = NULL, y = "Número de estudiantes", title = "Desde que usas la IA,\ntu desempeño académico...")+
  scale_y_continuous(label = comma)+
  coord_flip()+
  theme_rubs
  

dx <- x() %>%
  count(X12) %>%
  filter(X12 > 0) %>%
  mutate(X12 = case_when(X12 == 1 ~ "No uso herramientas IA",
                         X12 == 2 ~ "Ha empeorado mucho",
                         X12 == 3 ~ "Ha empeorado",
                         X12 == 4 ~ "No ha cambiado",
                         X12 == 5 ~ "Ha mejorado algo",
                         X12 == 6 ~ "Ha mejorado mucho")) %>%
  mutate(porc = round(n/sum(n)*100,2)) %>%
  ggplot(aes(x = reorder(X12, n), y = n, label = comma(n, accuracy = 1)))+
  geom_bar(stat = "identity", fill = verdeuv)+
  geom_text()+
  labs(x = NULL, y = "Número de estudiantes", title = "El proceso enseñanza-aprendizaje,\npor el efecto de la IA...")+
  scale_y_continuous(label = comma)+
  coord_flip()+
  theme_rubs

grid.arrange(cx, dx, ncol = 2)
})
```

### Efectos de la IA en el ámbito profesional
```{r}
renderPlot({
  ex <- x() %>%
  count(X14) %>%
  filter(X14 > 0) %>%
  mutate(X14 = case_when(X14 == 1 ~ "No lo sé",
                         X14 == 2 ~ "Nada",
                         X14 == 3 ~ "Poco",
                         X14 == 4 ~ "Mucho")) %>%
  mutate(porc = round(n/sum(n)*100,2)) %>%
  ggplot(aes(x = reorder(X14, n), y = n, label = comma(n, accuracy = 1)))+
  geom_bar(stat = "identity", fill = verdeuv)+
  geom_text()+
  labs(x = NULL, y = "Número de estudiantes", title = "¿Tu carrera está siendo transformada\npor el uso de la IA?")+
  scale_y_continuous(label = comma)+
  coord_flip()+
  theme_rubs


fx <- x() %>%
  count(X15) %>%
  filter(X15 > 0) %>%
  mutate(X15 = case_when(X15 == 1 ~ "Sustituto",
                         X15 == 2 ~ "Colaborador",
                         X15 == 3 ~ "Herramienta",
                         X15 == 4 ~ "No tendrá impacto",
                         X15 == 5 ~ "No sabría decir")) %>%
  mutate(porc = round(n/sum(n)*100,2)) %>%
  ggplot(aes(x = reorder(X15, n), y = n, label = comma(n, accuracy = 1)))+
  geom_bar(stat = "identity", fill = verdeuv)+
  geom_text()+
  labs(x = NULL, y = "Número de estudiantes", title = "¿Qué papel tendrá la IA en el ejercicio\nprofesional de tu carrera")+
  scale_y_continuous(label = comma)+
  coord_flip()+
  theme_rubs

grid.arrange(ex, fx, ncol = 2)
})
```

### Uso de la IA en la investigación
```{r}
renderPlot({
  x() %>%
  select(X17_1:X17_9) %>%
  pivot_longer(cols = everything(), names_to = "tipo", values_to = "valores") %>%
  mutate(tipo = case_when(tipo == "X17_1" ~ "Generar ideas o preguntas de investigación",
                   tipo == "X17_2" ~ "Buscar y revisar literatura académica",
                   tipo == "X17_3" ~ "Diseñar proyectos de investigación",
                   tipo == "X17_4" ~ "Recolectar datos o información",
                   tipo == "X17_5" ~ "Procesar y analizar datos o información",
                   tipo == "X17_6" ~ "Simular escenarios o hacer predicciones",
                   tipo == "X17_7" ~ "Desarrollar prototipos",
                   tipo == "X17_8" ~ "Redactar, corregir o traducir textos",
                   tipo == "X17_9" ~ "Preparar presentaciones o material de difusión")) %>%
  group_by(tipo) %>%
  count(valores) %>%
  filter(valores == 1) %>%
  ggplot(aes(x = reorder(tipo,n), y = n, label = comma(n, accuracy = 1)))+
  geom_bar(stat = "identity", fill = verdeuv)+
  geom_text()+
  labs(x = NULL, y = "Número de estudiantes")+
  scale_y_continuous(label = comma)+
  coord_flip()+
  theme_rubs
})
```

### Opinión hacia el uso de IA en investigación
```{r}
renderPlot({
  x() %>%
  group_by(area) %>%
  summarise(medias = mean(opin_ia_inv, na.rm = T), de = sd(opin_ia_inv, na.rm = T), n = length(opin_ia_inv), err = de/sqrt(length(opin_ia_inv))) %>%
  mutate(LI = medias - 1.96*err) %>%
  mutate(LS = medias + 1.96 * err) %>%
  ungroup() %>%
  ggplot(aes(x = reorder(area, medias), y = medias, label = round(medias,0)))+
  geom_point()+
  geom_errorbar(aes(ymin = LI, ymax = LS))+
  labs(x = NULL, y = "Opinión hacia el uso de la IA en investigación")+
  scale_y_continuous(breaks = seq(0,1,.2), limits = c(0,1), labels = c("Desfavorable", "","","", "", "Favorable"))+
  coord_flip()+
  theme_rubs
})
```


### Uso de IA con fines no académicos en los últimos 3 meses

```{r}
renderPlot({
  x() %>%
  select(X19_1:X19_9) %>%
  pivot_longer(cols = everything(), names_to = "tipo", values_to = "valores") %>%
  mutate(tipo = case_when(tipo == "X19_1" ~ "Investigar sobre temas de interés personal",
                   tipo == "X19_2" ~ "Ahorrar tiempo y ser más eficiente",
                   tipo == "X19_3" ~ "Tomar decisiones personales",
                   tipo == "X19_4" ~ "Creación y/o edición de contenidos no académicos",
                   tipo == "X19_5" ~ "Resolver problemas de la vida cotidiana",
                   tipo == "X19_6" ~ "Para divertirme o distraerme",
                   tipo == "X19_7" ~ "Para adquirir conocimientos y/o capacidades",
                   tipo == "X19_8" ~ "Para apoyo emocional",
                   tipo == "X19_9" ~ "Otras actividades")) %>%
  group_by(tipo) %>%
  count(valores) %>%
  filter(valores == 1) %>%
  ggplot(aes(x = reorder(tipo,n), y = n, label = comma(n, accuracy = 1)))+
  geom_bar(stat = "identity", fill = verdeuv)+
  geom_text()+
  labs(x = NULL, y = "Número de estudiantes")+
  scale_y_continuous(label = comma)+
  coord_flip()+
  theme_rubs
})
```

### Razones para buscar apoyo emocional en la IA

```{r}
renderPlot({
gx <-   x() %>%
  select(X20_1:X20_6) %>%
  pivot_longer(cols = everything(), names_to = "tipo", values_to = "valores") %>%
  mutate(tipo = case_when(tipo == "X20_1" ~ "Desahogarme o sentir\nque alguien me escucha",
                   tipo == "X20_2" ~ "Pedir consejos sobre ansiedad, estrés,\ndepresión o tristeza",
                   tipo == "X20_3" ~ "Buscar motivación o palabras de ánimo",
                   tipo == "X20_4" ~ "Simular una conversación\ncon alguien que me apoye",
                   tipo == "X20_5" ~ "Evaluar si necesito ayuda psicológica",
                   tipo == "X20_6" ~ "Otra razón")) %>%
  group_by(tipo) %>%
  count(valores) %>%
  filter(valores == 1) %>%
  ggplot(aes(x = reorder(tipo,n), y = n, label = comma(n, accuracy = 1)))+
  geom_bar(stat = "identity", fill = verdeuv)+
  geom_text()+
  labs(x = NULL, y = "Número de estudiantes", title = "Propósito del apoyo emocional con IA")+
  scale_y_continuous(label = comma)+
  coord_flip()+
  theme_rubs
  
hx <- x() %>%
  count(X21) %>%
  filter(X21 >0) %>%
  mutate(X21 = case_when(X21 == 1 ~ "Me perjudicaron mucho",
                         X21 == 2 ~ "Me perjudicaron un poco",
                         X21 == 3 ~ "Ni me perjudicaron\nni me ayudaron",
                         X21 == 4 ~ "Me ayudaron un poco",
                         X21 == 5 ~ "Me ayudaron mucho")) %>%
  ggplot(aes(x = reorder(X21, n), y = n, label = comma(n, accuracy = 1)))+
  geom_bar(stat = "identity", fill = verdeuv)+
  geom_text()+
  labs(x = NULL, y = "Número de estudiantes", title = "¿Qué tanto te ayudaron las herramientas\nIA emocionalmente?")+
  scale_y_continuous(label = comma)+
  coord_flip()+
  theme_rubs

grid.arrange(gx, hx, ncol = 2)
})
```

### Apoyo emocional con IA (Continuación)
```{r}
renderPlot({
  ix <- x() %>%
  count(X22) %>%
  filter(X22 >0) %>%
  mutate(X22 = case_when(X22 == 1 ~ "No me lo había planteado",
                         X22 == 2 ~ "Prefiero hablar con una persona",
                         X22 == 3 ~ "Depende del tema",
                         X22 == 4 ~ "Prefiero la IA")) %>%
  ggplot(aes(x = reorder(X22, n), y = n, label = comma(n, accuracy = 1)))+
  geom_bar(stat = "identity", fill = verdeuv)+
  geom_text()+
  labs(x = NULL, y = "Número de estudiantes", title = "¿Cuando te sientes mal emocionalmente\nprefieres hablar con la IA?")+
  scale_y_continuous(label = comma)+
  coord_flip()+
  theme_rubs
  
  jx <- x() %>%
  count(X27) %>%
  filter(X27 > 0) %>%
  mutate(X27 = case_when(X27 == 1 ~ "No tengo opinión",
                         X27 == 2 ~ "La salud emocional sólo debe\nser atendida por personas",
                         X27 == 3 ~ "Sí, con la supervisión de una\npersona profesional",
                         X27 == 4 ~ "Sí, sería muy útil")) %>%
  ggplot(aes(x = reorder(X27, n), y = n, label = comma(n, accuracy = 1)))+
  geom_bar(stat = "identity", fill = verdeuv)+
  geom_text()+
  labs(x = NULL, y = "Número de estudiantes", title = "¿Estarías de acuerdo en que la universidad\nusara IA para brindar acompañamiento psicoemocional\ncomo primer punto de contacto?")+
  scale_y_continuous(label = comma)+
  coord_flip()+
  theme_rubs

  grid.arrange(ix, jx, ncol = 2)
  
})
```

### Integración de la IA en la Universidad
```{r}
renderPlot({
  x() %>%
  count(X23) %>%
  filter(X23 > 0) %>%
  mutate(X23 = case_when(X23 == 1 ~ "No tengo opinión",
                         X23 == 2 ~ "No debería usarse en educación",
                         X23 == 3 ~ "Sí, como herramienta opcional",
                         X23 == 4 ~ "Sí, de manera obligatoria")) %>%
  ggplot(aes(x = reorder(X23, n), y = n, label = comma(n, accuracy = 1)))+
  geom_bar(stat = "identity", fill = verdeuv)+
  geom_text()+
  labs(x = NULL, y = "Número de estudiantes", title = "¿Tu universidad debería integrar la IAGEN en la educación?",
       caption = paste(round(length(x()$ResponseId[x()$X24 == 1])/length(x()$ResponseId) * 100,2), " % de las y los estudiantes en la visualización tienen interés en tomar cursos sobre el uso de la IA\n",
                       round(length(x()$ResponseId[x()$X25 == 1])/length(x()$ResponseId) * 100, 2), " % de las y los estudiantes en la visualización creen que la universidad debería ofrecer cursos sobre el uso de la IA\n",
                       round(length(x()$ResponseId[x()$X26 == 2])/length(x()$ResponseId) * 100,2), " % de las y los estudiantes en la visualización no conocen sobre normatividad para el uso de la IA en la academia"))+
  scale_y_continuous(label = comma)+
  coord_flip()+
  theme_rubs  
})
```

### Amenazas, riesgos y problemáticas
```{r}
renderPlot({
  x() %>%
  select(X29_1:X29_10) %>%
  pivot_longer(cols = everything(), names_to = "tipo", values_to = "valores") %>%
  mutate(tipo = case_when(tipo == "X29_1" ~ "Privacidad y protección de datos personales",
                          tipo == "X29_2" ~ "Seguridad digital",
                          tipo == "X29_3" ~ "Propiedad intelectual y derechos de autor",
                          tipo == "X29_4" ~ "Parcialidad y discriminación en los algoritmos",
                          tipo == "X29_5" ~ "Impactos sociales",
                          tipo == "X29_6" ~ "Impactos ambientales",
                          tipo == "X29_7" ~ "Problemas técnicos",
                          tipo == "X29_8" ~ "Generación de información falsa",
                          tipo == "X29_9" ~ "No conozco ningún tipo de riesgos, amenazas\no situaciones problemáticas",
                          tipo == "X29_10" ~ "Otros riesgos")) %>%
  group_by(tipo) %>%
  count(valores) %>%
  filter(valores == 1) %>%
  ggplot(aes(x = reorder(tipo, n), y = n, label = comma(n, accuracy = 1)))+
  geom_bar(stat = "identity", fill = verdeuv)+
  geom_text()+
  labs(x = NULL, y = "Número de estudiantes")+
  scale_y_continuous(label = comma)+
  coord_flip()+
  theme_rubs
})
```

### ¿Qué tanto confías en las respuestas, resultados y recomendaciones de la IA?

```{r}
renderPlot({
  x() %>%
  count(X28) %>%
  filter(X28 >0) %>%
  mutate(X28 = case_when(X28 == 1 ~ "No sabría decir",
                         X28 == 2 ~ "Nada",
                         X28 == 3 ~ "Poco, uso las respuestas con cautela",
                         X28 == 4 ~ "Algo, siempre reviso las respuestas",
                         X28 == 5 ~ "Mucho, pero reviso las respuestas",
                         X28 == 6 ~ "Plenamente")) %>%
  ggplot(aes(x = reorder(X28, n), y = n, label = comma(n, accuracy = 1)))+
  geom_bar(stat = "identity", fill = verdeuv)+
  geom_text()+
  labs(x = NULL, y = "Número de estudiantes", title = "¿Qué tanto te ayudaron las herramientas IA emocionalmente?")+
  scale_y_continuous(label = comma)+
  coord_flip()+
  theme_rubs
})
```

